【裁判字號】    97,交聲,353
【裁判日期】    971028
【裁判案由】    違反道路交通管理處罰條例聲明異議
【裁判全文】
臺灣基隆地方法院交通事件裁定         97年度交聲字第353號
移送機關即
原處分機關  交通部公路總局臺北區監理所基隆監理站
異  議  人
即受處分人  乙○○
上列受處分人因違反道路交通管理處罰條例案件，對於交通部公
路總局臺北區監理所基隆監理站中華民國97年9 月26日所為之處
分（原處分案號：基監字第裁42-Z00000000號），聲明異議，本
院裁定如下：
    主  文
異議駁回。
    理  由
一、原處分意旨略以：異議人即受處分人（下稱異議人）乙○○
    於民國97年8月9日上午11時48分許，駕駛車牌號碼T8─6237
    號自用小客車，行經國道一號南向16公里處，因「行駛高速
    公路違規使用路肩」之違規，經內政部警政署國道公路警察
    局第一警察隊員警攔停後掣單舉發，因而依道路交通管理處
    罰條例第33條第1項第9款之規定，裁處異議人罰鍰新臺幣（
    下同）4,000元，並依同條例第63條第1項第1款之規定，記
    違規點數1點。
二、異議意旨略以：異議人並未有行駛路肩之行為，異議人當日
    行駛於國道一號高速公路，然後由南京東路匝道即麥帥公路
    下高速公路，其下高速公路前並未行駛路肩，而員警係在麥
    帥公路將異議人攔停，並非在國道一號南向16公里處，且員
    警並未拍照，僅因員警之目睹即認異議人有違規之行為，異
    議人誠難甘服，爰為此提起異議云云。
三、按汽車行駛高速公路時，不得在路肩上行駛，或利用路肩超
    越前車或倒車，高速公路及快速公路交通管制規則第9 條第
    1 項第2 款定有明文；又汽車行駛於高速公路，不遵使用限
    制而有未依規定使用路肩之行為者，處汽車駕駛人3,000 元
    以上6,000 元以下罰鍰，並記違規點數1 點，道路交通管理
    處罰條例第33條第1 項第9 款及第63條第1 項第1 款亦有明
    定。
四、本件異議人對於其於97年8月9日上午11時48分許，駕駛車牌
    號碼T8─6237號自用小客車，行經國道一號南下16公里處等
    情固不爭執，惟矢口否認有何行駛路肩之行為，並以前揭情
    詞置辯。經查：
  (一)異議人於97年8月9日上午11時48分許，行經國道一號南下16
    公里處，利用外側路肩超車而違規行駛路肩等情，業據證人
    即舉發員警丙○○到庭具結證稱：「（問：當時異議人違規
    情形？）我和甲○○在國道一號16.2公里外側定點執行巡邏
    勤務，我們是在車內，是由我坐駕駛座，甲○○坐副駕駛座
    ，從後照鏡看，當時我們2人的視線都可看到走在路肩上面
    的車子，我看到有1台車即異議人的車從車陣中切出來切到
    外側路肩，超過1、2台車之後，再回車陣裡，第1次我示意
    她停車，她好像沒看到，所以我就開車跟在她車後面，在南
    京東路、成功路出口附近示意她停下，後來她的車子有停下
    ，我忘記是已經下或還沒下南京東路，就告知她違規事實…
    …」「（問：有無可能誤認車輛？）不會，一開始她切出來
    ，我就看她車的廠牌、顏色，等她靠近就記她車號，且馬上
    尾隨，所以不會誤認」等語明確（見本院97年10月16日訊問
    筆錄），並有員警當場繪製之現場圖1紙附卷可稽，且經本
    院勘驗員警舉發時與異議人之錄音光碟內容，異議人於舉發
    時對其違規事實並未爭執，而係一再爭執罰鍰金額太高，其
    無力繳納云云，並多次對警員陳述「那我就切進來了啊，我
    是沒有看到你，我是直接就進來了，我是後來才看到你，我
    不是看到你才進來ㄋㄟˋ」、「走外側那個可以進來的啊」
    、「我跑進去根本就來不及了啊」、「那我就進去了的時候
    ，你才看到我的啊」、「我不是看到你才進去，是我本來就
    要進去了」「那條路不是可以走嗎？」等語，有本院97年10
    朋27日勘驗筆錄暨所附現場錄音錄文在卷可佐，則倘異議人
    確未違規何以未向員警否認其違規事實，而係要求免予處罰
    ？且由異議人舉發時多次對警員陳述之前揭對話亦可知，斯
    時異議人亦坦承其有行駛路肩之違規行為，僅強調其係在員
    警未發現前主動切回主線道而已，由此益徵證人丙○○證述
    之前揭情節非虛。再衡諸現場舉發員警丙○○與異議人素不
    相識，當無設詞攀誣、濫行舉發之虞，且其係於依法執行勤
    務時，目擊異議人行駛路肩之違規事實，示意異議人停下，
    異議人未停下，旋即跟隨前進，上前舉發，應無誤為舉發之
    可能，本院復查無員警設詞構陷或舉發錯誤之事證，自堪認
    其舉發之違規情節應屬事實，是異議人辯稱其並未行駛路肩
    云云，不足採信。
  (二)又高速公路上車況眾多，員警取締違規情事時，亦應斟酌道
    路使用人之安全，且用路人因一時未注意而未發現員警攔停
    之舉，亦有可能，故舉發現場員警發現違規時未能立即攔下
    異議人，而需追趕一段距離再攔下，此亦符合常情，異議人
    以此為質，尚屬無據。再者警方取締交通違規事件，其以照
    相方式取證者，固足為違規之證明，惟員警當場舉發者，既
    經舉發員警本身之目睹、耳聞，亦足為違規人違規之證明，
    非必所有之違規事件，均須有照片或其他書面資料方足為違
    規之證據，故本件雖因員警現場舉發而無違規照片佐證，然
    本件違規事實業經證人丙○○到庭具結證述，其證述並無瑕
    疵可指，復有前揭證據可佐，自足以證明異議人之違規事實
    ，異議人指稱本件員警未拍照云云，核不影響本件違規行為
    之舉發效力，亦無礙於前揭違規事實之認定，異議人以本件
    未有照相採證，不足以證明其違規事實云云，亦不足採。
  (三)綜上所述，異議人於上揭時地行駛高速公路違規使用路肩之
    違規行為已堪認定，是原處分機關依前述道路交通管理處罰
    條例、違反道路交通管理事件統一裁罰基準表規定，裁處異
    議人罰鍰4,000元並記違規點數1點，核無違誤。本件異議人
    之異議為無理由，應予駁回。
五、據上論斷，應依道路交通案件處理辦法第19條，裁定如主文
    。
中    華    民    國    97    年    10  月    28      日
                  交通法庭法  官  王美婷
以上正本證明與原本無異。
對於本件裁定如有不服，應於送達後5日內， 向本院提出抗告書
狀，敘述抗告之理由，抗告於臺灣高等法院。
中    華    民    國    97    年    10  月    28      日
                          書記官  明祖斌


司法院資訊處製作；財團法人民間司法改革基金會備份。
